【裁判字號】    97,上訴,1292
【裁判日期】    970626
【裁判案由】    違反毒品危害防制條例
【裁判全文】
臺灣高等法院臺中分院刑事判決        97年度上訴字第1292號
上  訴  人
即  被  告  乙○○
上列上訴人因違反毒品危害防制條例案件，不服臺灣彰化地方法
院97年度訴字第1160號中華民國97年5月6日第一審判決（起訴案
號：臺灣彰化地方法院檢察署97年度毒偵字第1312號），提起上
訴，本院判決如下：
    主  文
原判決撤銷。
乙○○施用第一級毒品，累犯，處有期徒刑玖月。扣案之第一級
毒品海洛因壹包（含外包裝壹個，其中海洛因驗餘淨重為壹點柒
捌柒壹公克），沒收銷燬之。
    事  實
一、乙○○前於民國91年間曾因施用毒品案件，經依原審法院裁
    定送強制戒治後，於92年12月2日執行完畢釋放。又於94、9
    5年間先後因施用第一、二級毒品案件， 經原審法院分別判
    處有期徒刑8月、4月確定，入監接續執行後於95年11月15日
    縮刑期滿執行完畢。詎乙○○仍不知悔改，於前揭強制戒治
    執行完畢釋放後五年內，復基於施用第一級毒品海洛因之犯
    意，於97年1 月28日12時許，在其彰化縣彰化市○○里○○
    街45號住處內，以將海洛因摻入香菸內再點火吸食之方式，
    施用海洛因1次。嗣於97年1月28日20時30分許，為警在臺中
    市○區○○路與文祥路口處查獲，並扣得其持有之海洛因一
    包（含外包裝一個，其中海洛因驗前淨重為1.7938公克，驗
    餘淨重為1.7871公克）
二、案經臺中市警察局第一分局報告臺灣臺中地方法院檢察署呈
    請臺灣高等法院臺中分院檢察署令轉臺灣彰化地方法院檢察
    署檢察官偵查起訴。
    理  由
一、訊據上訴人即被告乙○○對於上揭施用第一級毒品海洛因之
    犯行坦承不諱；且其於事實欄所示之時、地為警查獲後，經
    警採集其尿液送驗，結果呈嗎啡陽性反應乙節，有台中市警
    察局第一分局委託鑑驗代號與真實姓名對照表、中山醫學大
    學附設醫院檢驗科藥物檢測中心尿液檢驗報告各一紙附卷可
    稽。另其為警方查獲之白色粉末一包，經送鑑定結果，檢出
    海洛因成分，此有行政院衛生署草屯療養院97年3 月28日草
    療鑑字第0970002612號鑑定書影本1份在卷可參（本院卷第3
    5頁），並有海洛因1 包（含外包裝1個，其中海洛因驗前淨
    重為1.7938公克，驗餘淨重為1.7871公克）扣案可證，足徵
    被告之自白與事實相符，而堪予憑採。次查，被告前於91年
    間曾因施用毒品案件，經依原審法院裁定送強制戒治後，於
    92年12月2 日執行完畢釋放之事實，亦有臺灣高等法院被告
    前案紀錄表一份在卷可按。被告於強制戒治執行完畢釋放後
    ，五年內再犯本件施用第一級毒品犯行，依毒品危害防制條
    例第二十三條第二項規定，自應依法訴追。本件事證明確，
    被告施用第一級毒品海洛因之犯行堪以認定，自應依法論科
二、查海洛因係毒品危害防制條例第二條第二項第一款所稱之第
    一級毒品，依法不得持有、施用。核被告施用海洛因一次，
    所為係犯毒品危害防制條例第十條第一項之施用第一級毒品
    罪。而其持有第一級毒品海洛之低度行為應為施用之高度行
    為所吸收，不另論罪。又被告於94、95年間先後因施用第一
    、二級毒品案件，經原審法院分別判處有期徒刑8月、4月確
    定，入監接續執行後於95年11月15日縮刑期滿執行完畢等情
    ，有臺灣高等法院被告前案紀錄表一份在卷可按，其於刑之
    執行完畢後五年以內故意再犯本件有期徒刑以上之刑之罪，
    為累犯，應依刑法第四十七條第一項規定加重其刑。原審認
    被告犯罪事證明確，予以論罪科刑，固非無見。惟原判決認
    定被告所持有而經扣押之白色粉末係屬海洛因，然並未敘明
    其認定之理由係依憑行政院衛生署草屯療養院鑑定之結果，
    且於主文諭知海洛因一包（毛重2.15公克）沒收銷燬，所載
    海洛因重量與實際鑑定所得重量不同，亦不精確，容有未洽
    。被告上訴意旨雖略稱：其於本案被查獲前，曾於96年9月1
    1日在住處，施用海洛因一次，嗣於96年9月12日為警查獲，
    案經起訴由原審法院判處有期徒刑九月，復經本院以97年度
    上訴字第780 號判決駁回上訴而確定。被告先後兩案施用海
    洛因行為為反覆實施之接續犯關係，為法律上之同一案件，
    應移併前案處理，茲原判決逕行自為判決，容有未當云云。
    然按94年2月2日修正公布而於95年7月1日施行之刑法，基於
    刑罰公平原則之考量，杜絕僥倖之犯罪心理，並避免易致鼓
    勵犯罪之誤解，已刪除第56條連續犯之規定。行為人反覆實
    行之犯罪行為茍係在刑法修正施行後者，因法律之修正已生
    阻斷連續犯之法律效果，除認應合於接續犯、繼續犯、集合
    犯等實質上一罪關係而以一罪論處外，基於一罪一罰之刑罰
    公平性，自應併合處罰‧‧‧又所謂集合犯，係指數犯罪構
    成要件中，本即預定有數個同種類之行為將反覆實行，雖其
    特質為行為含有反覆實行複數行為而評價為包括一罪，但並
    非其所有反覆實行之行為，皆一律認為包括一罪，仍須從行
    為人之主觀犯意，自始係基於概括性，行為之時、空上具有
    密切關係，且依社會通念，認屬包括之一罪為合理適當者，
    始足當之，否則仍應依實質競合予以併合處罰（最高法院96
    年度台上字第1850號判決意旨參照）。經查，本案被告犯罪
    時間在97年1月28日，距被告前案犯罪時間96年9月11日有四
    個多月之久，二者行為之時間上難認具有密切關係，亦即難
    以認被告施用海洛因具有成癮性；前後兩案犯行，尚難認有
    何集合犯或接續犯一罪之關係，被告上訴所為指摘，並無理
    由。然原判決既有上述可議之處，即屬無可維持，自應由本
    院將原判決撤銷改判。爰審酌被告曾因施用毒品經執行強制
    戒治後，猶未能深切體認毒品危害己身之鉅，及早謀求脫離
    毒害之道，反而伺機再犯，未見有何收斂、警惕之意，無視
    於毒品對於自身健康之戕害及國家對於杜絕毒品犯罪之禁令
    ，原有使其接受相當時期監禁以敦化性情之必要，惟念及被
    告於犯後尚能坦承犯行，且施用毒品固戕害個人健康至深，
    然就他人權益之侵害仍屬有限，及其犯罪之動機、目的、手
    段、所生危害、智識程度等一切情狀，量處如主文第二項所
    示之刑。被告為警查獲時所查扣之第一級毒品海洛因一包（
    含外包裝一個，其中海洛因驗前淨重為1.7938公克，驗餘淨
    重為1.7871公克），為毒品危害防制條例所管制之第一級毒
    品（海洛因之外包裝因有海洛因殘留，難以析離，亦應認屬
    毒品），應依同條例第十八條第一項前段之規定，宣告沒收
    銷燬之。至鑑驗用罄部分已不存在，自無需為沒收銷燬之諭
    知，附予敘明。
據上論結，應依刑事訴訟法第三百六十九條第一項前段、第三百
六十四條、第二百九十九條第一項前段，毒品危害防制條例第十
條第一項、第十八條第一項前段，刑法第十一條前段、第四十七
條第一項，判決如主文。
本案經檢察官甲○○到庭執行職務。
中    華    民    國    97    年    6     月    26    日
            刑事第四庭    審判長法  官  洪  耀  宗
                                法  官  陳  欣  安
                                法  官  江  德  千
上列正本證明與原本無異。
如不服本判決應於收受送達後十日內向本院提出上訴書狀，其未
敘述上訴之理由者並得於提起上訴後十日內向本院補提理由書 (
均須按他造當事人之人數附繕本)。
                                書記官  吳  麗  琴
中    華    民    國    97    年    6     月    26    日
【附錄論罪科刑法條】
毒品危害防制條例第十條：
施用第一級毒品者，處六月以上五年以下有期徒刑。
施用第二級毒品者，處三年以下有期徒刑。


司法院資訊處製作；財團法人民間司法改革基金會備份。
